【裁判字號】    95,裁,1083
【裁判日期】    950525
【裁判案由】    綜合所得稅
【裁判全文】
最  高  行  政  法  院  裁  定
                                     95年度裁字第01083號
上  訴  人  甲○○
被 上訴 人  財政部臺灣省中區國稅局
代  表  人  鄭宗典
上列當事人間因綜合所得稅事件，上訴人對於中華民國93年12月
30日臺中高等行政法院93年度簡字第197號判決，提起上訴，本
院裁定如下：
    主  文
上訴駁回。
上訴審訴訟費用由上訴人負擔。
    理  由
一、按對於適用簡易程序之裁判提起上訴或抗告，須經本院許可
    ，且該許可以訴訟事件所涉及之法律見解具有原則性者為限
    ，行政訴訟法第235條定有明文。
二、本件上訴意旨略謂：(1)參照司法院釋字第420、438、460、
    493、500號解釋意旨，所謂「實質課稅原則」，係指有關稅
    法之解釋、適用，應以實際上經濟事實關係及其所產生之實
    際經濟利益為標準，而非依事件之外觀形式判斷。原判決引
    用財政部民國71年2月2日台財稅第30682號函，而忽視實質
    課稅原則，以事件形式之不動產共有人，為形式上判斷，認
    定共有人即為租賃契約之當事人，即為租金之所得人，顯然
    有違原則性之法律見解。(2)原判決既認為上訴人有所得而
    未申報，又謂上訴人未取得租金，亦即無所得，判決理由自
    相矛盾，自屬違背法令。(3)財政部上開函，顯然違反「重
    複課稅禁止原則」，亦即違反租稅法律原則，此函釋應屬違
    背法律及憲法，原判決應不予適用。(4)原判決認系爭房屋
    係上訴人與王智立共同出租予陳金源，惟查上訴人於起訴書
    中已經載明，系爭房屋自始即由王智立簽約、管理、出租，
    並由其取得租賃所得，原判決認定事實與卷內資料不合；上
    訴人非租賃契約當事人，原判決卻認定上訴人於王智立共同
    出租；上訴人未取得對承租人陳金源之租金請求權，自不可
    能讓與租金請求權。原判決卻認定上訴人讓與租金請求權，
    與卷內租賃契約及協議書所載內容不合，有判決理由不備及
    理由矛盾之違背法令。(5)本案上訴人並非出租人，有公證
    書、租賃契約書在卷可稽，上訴人並無租金請求權。原判決
    援引財政部上開函，漏未斟酌本件租賃契約之出租人為何人
    ，且將出租人與所有權人混淆，率認所有權人即出租人，誤
    以為上訴人亦為共同出租人，而有判決不適用法規及判決理
    由不備之違背法令云云。
三、按上訴人將其依法應收取之租金，事前同意由其他共有人或
    第三人收取，與其自行收取後交付其他共有人或第三人之情
    形並無不同，均屬民法上之贈與關係，應就依法得收取之租
    金，併計其當年度所得額，課徵個人綜合所得稅。原判決以
    上訴人與其弟王智立共有坐落臺中縣清水鎮○○路287之1號
    房屋，持分各2分之1，出租予陳金源，則上訴人對陳金源有
    2分之1租金請求權。至上訴人將其對承租人所應收取之租金
    請求權讓與其弟及其母，此為渠等之私法上契約行為，係屬
    上訴人將其租金所得對其弟及母2人之贈與或其他法律關係
    ，因承租人有支付該房屋租金之事實，上訴人即有租賃所得
    ，此私法上約定，不影響對租稅主體及租稅客體之認定，亦
    無違反租稅法定及核實課稅之原則暨司法院釋字第420號解
    意旨，依所得稅法第14條第1項第5類第1款及財政部71年2月
    2日台財稅第30682號函釋意旨，上訴人即應按其應有部分計
    算租賃所得並負納稅捐義務。被上訴人以上訴人未申報租賃
    所得，乃依查得資料核定租賃所得，歸課上訴人之綜合所得
    ，並補徵其應納稅額，並無違誤，訴願決定予以維持，亦無
    不合，因將上訴人在原審之訴駁回，經核於法並無違背。上
    訴論旨，仍執前詞，無非以其一己法律上之歧異見解，加以
    爭執，難認其訴訟事件所涉及之法律見解具有原則性。依首
    揭法條規定，本件上訴不應許可，其上訴為不合法，應予駁
    回。
四、依行政訴訟法第249條第1項前段、第104條、民事訴訟法第
    95條、第78條，裁定如主文。
中    華    民    國    95    年    5     月    25    日
                  第二庭審判長法  官  廖  政  雄
                              法  官  林  清  祥
                              法  官  鍾  耀  光
                              法  官  姜  仁  脩
                              法  官  胡  國  棟
以  上  正  本  證  明  與  原  本  無  異
中    華    民    國    95    年    5     月    25    日
                              書記官  蘇  金  全


司法院資訊處製作；財團法人民間司法改革基金會備份。
